臺灣彰化地方法院刑事判決　　　　　　　 96年度易字第310號
公　訴　人　臺灣彰化地方法院檢察署檢察官
被　　　告　甲○○
上列被告因詐欺案件，經檢察官聲請簡易判決處刑（95年度偵緝
字第739號），本院彰化簡易庭認不宜逕以簡易判決處刑，改依
通常程序審理，判決如下：
    主  文
甲○○幫助意圖為自己不法之所有，以詐術使人將本人之物交付
，處有期徒刑參月，如易科罰金，以新臺幣壹仟元折算壹日。
    事  實
一、甲○○可預見提供自己帳戶予姓名不詳之人使用，極易為他
    人作為詐騙匯款使用，仍不違背其本意，基於幫助詐欺之不
    確定故意，於民國95年6月20日在彰化市○○街，將其中華
    郵政股份有限公司彰化光復路郵局之局號0000000號、帳號
    0000000號帳戶（下稱本件帳戶）之存摺、印章、提款卡及
    密碼及語音功能密碼，提供予姓名不詳之成年男子，而容任
    他人使用本件帳戶以詐騙財物。嗣與該姓名不詳之人共同基
    於意圖為自己不法所有之犯意聯絡之女子，於95年7月5日9
    時30分許，以電話對乙○○佯稱乙○○遭他人冒用其名義申
    請電話盜打云云，乙○○不疑有他，即依該女子指示陸續與
    自稱「張先生」及「劉先生」之人聯絡，對方並促乙○○將
    其郵局存款轉存至乙○○之板信商業銀行股份有限公司桃園
    分行（下稱板信商銀桃園分行）帳號00000000000000號帳戶
    後，再將該帳戶設定電話銀行及網路銀行服務，並將本件帳
    戶及中華郵政股份有限公司臺南七股郵局之局號0000000號
    、帳號0000000號帳戶（下稱臺南七股帳戶）設為轉入約定
    帳號，乙○○於同日依指示辦畢，其上開板信商銀桃園分行
    帳戶旋遭人於95年7月5日轉帳新臺幣（下同）424,000元，
    於95年7月6日轉帳22,000元至上開臺南七股郵局帳戶（聲請
    書誤載為佳里郵局），本件帳戶則未有金錢轉入，嗣因乙○
    ○發現受騙，報警處理，經將本件帳戶列為警示帳戶，甲○
    ○於95年7月7日15時許，至彰化光復路郵局辦理存摺補登時
    ，為郵局櫃員發覺報警查獲。
二、案經乙○○訴由彰化縣警察局彰化分局移送臺灣彰化地方法
    院檢察署檢察官聲請簡易判決處刑。
    理  由
一、按被告以外之人於審判外之言詞或書面陳述，除法律有規定
    者外，不得作為證據。被告以外之人於偵查中向檢察官所為
    之陳述，除顯有不可信之情況者外，得為證據。被告以外之
    人於審判外之陳述，雖不符前4條之規定，而經當事人於審
    判程序同意作為證據，法院審酌該言詞陳述或書面陳述作成
    時之情況，認為適當者，亦得為證據。當事人、代理人或辯
    護人於法院調查證據時，知有第159條第1項不得為證據之情
    形，而未於言詞辯論終結前聲明異議者，視為有前項之同意
    。刑事訴訟法第159條第1項、第159條之1第2項、第159條之
    5分別定有明文。證人乙○○於警詢中之陳述，雖屬被告以
    外之人於審判外之言詞陳述，然因被告於言詞辯論終結前聲
    明異議，本院復審酌該言詞陳述係由證人出於自由意識而陳
    述，並無非法取證之情況，依刑事訴訟法第159條之5之規定
    ，認上開證人於警詢之陳述，得採為認定本件犯罪事實所憑
    之證據。另證人乙○○於偵查中向檢察官所為證述，雖係被
    告以外之人於審判外之言詞陳述，為傳聞證據，然其於偵查
    中向檢察官所為證述，已經具結，且本院審酌該言詞陳述均
    係出於證人自由意識下所為之陳述，其於偵查中之證詞，亦
    無顯有不可信之情況，依刑事訴訟法第159條之1第2項規定
    ，得採為認定本件犯罪事實所憑之證據，合先敘明。
二、上揭事實，被告甲○○固坦承有於95年6月20日於彰化市○
    ○街交付上開帳戶存摺、提款卡、印章等物予姓名不詳綽號
    「阿成」之成年男子（下稱阿成）之事實，惟矢口否認有何
    幫助詐欺取財之犯行，辯稱：阿成稱係要辦理節稅用，伊不
    知會供做詐欺取財之帳戶云云。然查：
（一）本件帳戶遭姓名不詳之成年人使用供作詐騙他人款項之出
      入帳戶，業據證人乙○○於警詢及偵查中證述綦詳，復有
      乙○○所有之板信商銀桃園分行存摺影本、板信商銀95年
      9月26日函暨所附自動化設備服務申請書、乙○○板信商
      銀帳戶活儲存款交易對帳單，是被害人乙○○確有遭人詐
      騙，其板信商銀帳戶內款項經人以語音轉帳匯至上開臺南
      七股郵局帳戶等情，可資認定。
（二）被告於95年6月20日申請辦理郵局帳戶印鑑變更、語音系
      統等情，有被告上開帳戶客戶歷史交易清單、申請使用電
      話語音服務申請書在卷可憑，該帳戶於95年6月20日、95
      年6月21日即有兩筆無摺存款分別為100元、1,000元，上
      開兩筆無摺存款之存款單上之字跡，與被告於筆錄上留存
      之簽名字跡並不相同，有上開存款單2紙在卷可憑，堪認
      被告於95年6月20日已將該帳戶交予他人。
（三）按金融存款帳戶，事關存戶個人財產權益之保障，與存戶
      之印鑑章、金融卡結合，其專屬性、私密性更高，除非本
      人或與本人具密切之關係者，難認有何理由可自由流通使
      用該存摺、印章、金融卡，一般人亦均有應妥為保管存摺
      、金融卡，以防止被他人冒用之認識，縱有特殊情況偶有
      將存摺、金融卡交付他人之需，亦必深入瞭解其用途後再
      行提供，恆係吾人日常生活經驗與事理；且金融帳戶為個
      人理財之工具，申請開設金融帳戶並無任何特殊限制，一
      般人皆能以存入最低開戶金額之方式申請開戶，亦可在不
      同之金融機構申請多數存款帳戶使用，並無何困難，此乃
      眾所週知之事實，則依一般人之社會生活經驗，苟見非親
      非故之人不以自己名義申請開戶，反而向他人蒐集金融機
      構帳戶供己使用，衡情當知悉蒐集金融帳戶者係將所蒐集
      之帳戶用於從事財產犯罪，避免揭露自己身分。被告供稱
      阿成稱要將本件帳戶用於當舖節稅，若簽約，將給付伊幾
      萬元之簽約金，且要求伊辦理語音系統等語，被告復坦承
      知悉將帳戶提供予他人使用有可能會用作財產犯罪使用，
      是被告明知存摺、金融卡密碼、金融卡、印鑑等有關個人
      財產、身分之物品，淪於不明人士手中，極易被利用為財
      產犯罪之工具，竟將存摺等物交付予身分來歷不明之人，
      顯然對於該帳戶將作為不法使用，有所認知。本件事證已
      臻明確，被告犯行足堪認定。
（四）被告於95年7月4日申辦語音密碼變更，不欲讓詐騙集團成
      員使用等情，業據被告供述在卷，且有本件帳戶變更使用
      電話語音服務申請書在卷可參，惟被告申辦語音密碼變更
      僅能使詐騙集團無法領款，無法使被害人將款項匯入其帳
      戶之詐欺罪構成要件結果不發生，應不該當中止未遂之情
      形。本件帳戶雖設定為被害人板信商銀轉入帳號，實際上
      亦無存款匯入，惟本件詐欺取財罪之正犯既已詐欺得手，
      依幫助犯從屬於正犯之理論，被告仍應論以幫助詐欺取財
      既遂。
三、起訴書雖認被告於95年7月間將上開帳戶交予詐騙集團成員
    ，惟依照卷內證據，應認被告係於95年6月20日所為，已如
    前述，然被告所幫助之正犯係於95年7月5日、6日始行詐騙
    被害人，則本件行為完成之時點係95年7月1日以後，應適用
    新修正刑法，無庸為新舊法比較，先此敘明。
四、核被告所為，係犯刑法第339條第1項、第30條第1項之幫助
    詐欺取財罪。再被告所為係幫助犯，應依刑法第30條第2項
    之規定，按正犯之刑減輕其刑。爰審酌被告犯後猶飾詞卸責
    ，未能坦白認過，然事後良心不安，故主動掛失帳戶、變更
    密碼，仍值贊同等一切情狀，量處如主文所示之刑，並諭知
    易科罰金之折算標準，以示懲儆。
據上論斷，應依刑事訴訟法第452條、第299條第1項前段，刑法
第339條第1項、第30條第1項前段、第2項、第41條第1項前段，
刑法施行法第1條之1，判決如主文。
本案經檢察官洪英丰到庭執行職務
中　　華　　民　　國     96    年    5    月    16　　日
                  刑事第六庭    審判長法官  王義閔
                                法      官  鄭舜元
                                法      官  林欣苑
以上正本證明與原本無異。
如不服本判決，應於判決送達後十日內向本院提出上訴狀 (須附
繕本 )。
告訴人或被害人對於判決如有不服具備理由請求檢察官上訴者，
其上訴期間之計算係以檢察官收受判決正本之日期為準。
中　　華　　民　　國　　96　　年　　5 　　月　　16　　日
                                書  記  官  詹國立
附錄本案論罪科刑法條全文：
中華民國刑法第339條
（普通詐欺罪）
意圖為自己或第三人不法之所有，以詐術使人將本人或第三人之
物交付者，處 5 年以下有期徒刑、拘役或科或併科 1 千元以下
罰金。
以前項方法得財產上不法之利益或使第三人得之者，亦同。
前二項之未遂犯罰之。
